---
title: Not used
subtitle: Not used
author:
  - name: Not used
editor: source
format:
  pdf:
    documentclass: scrbook
    classoption: ["onepage", "openany"]
    template-partials:
      - "before-body.tex"
      - "_titlepage.tex" 
    include-in-header: 
      - "in-header.tex"
    toc: true
    lof: true
    lot: true

bibliography: references.bib
---

```{r}
library(ggplot2)
library(janitor)
library(tidyverse)
library(lubridate)
library(kableExtra)
```

# Bitácora 1

## Punto 1

## 1- Nombres de los integrantes

El grupo de trabajo estará integrado por:

-   Ignacio Barrantes Valerio, B50939

-   Leonardo Blanco Villalobos, B71139

-   David Zumbado Fernández, B88751

## 2- Idea

# Intro

## Sección 5.

**Fuente de Información:**

Los datos se obtuvieron del Department of Homeland Security, un organismo del gobierno de Estados Unidos y se puede encontrar en @datos

```{r}
#Se cargan y depuran los datos
datos <- read.csv('tsa_claims.csv') %>% 
  clean_names() #se limpian nombres columnas
datos <- datos %>% mutate(date_received = dmy(date_received),
                      incident_date = mdy_hm(incident_date), 
                      claim_amount = as.numeric(gsub("\\$", "", claim_amount)),
                      close_amount = as.numeric(gsub("\\$", "", close_amount)))

```

**Contexto temporal y espacial de los datos:**

La base registra la ocurrencia de reclamos entre 2002 y 2015 en 466 aeropuertos alrededor de Estados Unidos.

**Facilidad de obtener la información:**

La base fue extraída de la página oficial del departamento de seguridad nacional la cual es accesible por cualquier persona por lo que se considera fácil de obtener.

**Población de estudio:**

Los aeropuertos

**Muestra observada:**

Aeropuertos estaunidenses donde se presentaron reclamos por daños ocasionados por seguridad.

**Unidad estadística o individuos:**

La unidad estadística es el registro de una ocurrencia de un reclamo.

**Descripción de las variables de la tabla:**

Los datos se conforman por 13 variables: claim_number es el identificador del reclamo, date_received es la fecha que se registró el reclamo, incident_date es la fecha que ocurrió el incidente que ameritó el reclamo, airport_code son las 3 letras que identifican el aeropuerto donde ocurrión el incidente, y airport_name es el nombre del aeropuerto. Claim_type es el tipo de daño ocasionado (daño a propiedad, daño a personas, entre otras), claim_site es el lugar dentro del aeropuerto donde sucedió el incidente. Item es el ítem que sufrió el daño, claim_amount es la cantidad en dólares que la persona pide, status es el estado del reclamo (se llegó a un acuerdo, se negó, etc... ), y close_amount fue el monto que efectivamente se pagó.

## Sección 8. Literatura

1.  **Título**: Modelling Dependencies in Airport Passenger Claim Data Using Copulas @flores **Autor:** Roberto Carcache Flores

    **Nombre del tema**: Modelación del riesgo utilizando cópulas

    **Forma de organizarlo**:

    -   Cronológico: Febrero 2022

    -   Metodológico: Cópulas bivariadas y multivariadas y simulaciones

    -   Temático: Funciones de distribución y dependencia de variables aleatorias

    -   Teoría: Probabilidad y estadística

    **Resumen en una oración**: Se encuentra la mejor distribución para la severidad y frecuencia de cada reclamo y luego estas distribuciones marginales se incorporan en diferentes modelos de cópulas

    **Argumento central**: En la metodología tradicional del modelamiento del riesgo se asume independencia entre frecuencia y severidad, lo cual no se hace en esta investigación. Además, se utiliza un proceso de eliminación de la tendencia con respecto al tiempo para mejorar los resultados.

    **Problemas con el argumento o el tema:** Las medidas de riesgo utilizando cópulas resultan en medidas de riesgo más altas que en los datos históricos.

    **Resumen en un párrafo**: Se eliminan los reclamos que fueron negados justificando el hecho de que el punto de la investigación es cuantificar los pagos que efectivamente fueron hechos, además del gran volumen de los datos. La agregación de los datos se hace por mes y con suma para la severidad y por frecuencia de los reclamos. El autor nota que hay un tendencia negativa de la frecuencia y severidad con respecto al tiempo por lo que procede a eliminar la tendencia. Luego determina la mejor marginal para cada variable utilizando MLE. Se encuentra que la binomial negativa se ajusta mejor a las frecuencias. Por otro lado la Log-Laplace se ajusta mejor a los reclamos por daños a la propiedad y la lognormal se ajusta mejor a los reclamos por pérdidas de los bienes por lo que se utilizan estas dos para modelar la severidad. Luego se procede a hacer algo similar con los resultados de eliminar la tendencia. Se encuentra que el proceso de eliminación de la tendencia facilita la búsqueda de una distribuciones. Se encuentra que todas las variables pares muestran algún tipo de dependencia en las colas. Finalmente, las cópulas multivariadas se comparan utilizando log verosimilitud y se obtiene que las cópulas elípticas (Gaussiana y t-Student) se ajustan mejor que las arquimedianas (Clayton y Gumbel).

# Referencias para escribir en Quarto

Según @knuth84 el comportamiento mono sí existe

# Metodología

```{r}
#| label: fig-monos
#| fig-cap: "City and highway mileage for 38 popular models of cars."
#| fig-alt: "Scatterplot of city vs. highway mileage for cars, where points are colored by the number of cylinders. The plot displays a positive, linear, and strong relationship between city and highway mileage, and mileage increases as the number cylinders decreases."
#| fig-width: 6
#| fig-height: 3.5


ggplot(mpg, aes(x = hwy, y = cty, color = cyl)) +
  geom_point(alpha = 0.5, size = 2) +
  scale_color_viridis_c() +
  theme_minimal()

```

La figura @fig-monos muestra un tendencia positiva en el comportamiento mono

# Referencias
