---
title: Not used
subtitle: Not used
author:
  - name: Not used
editor: source
format:
  pdf:
    documentclass: scrbook
    classoption: ["onepage", "openany"]
    template-partials:
      - "before-body.tex"
      - "_titlepage.tex" 
    include-in-header: 
      - "in-header.tex"
    toc: true
    lof: true
    lot: true

bibliography: references.bib
---

```{r}
#| warning: false
#| echo: false
library(ggplot2)
library(tidyverse)
library(lubridate)
library(kableExtra)
library(dplyr)
library(janitor)
```

# Bit√°cora 1

## Punto 1

## 1- Nombres de los integrantes

El grupo de trabajo estar√° integrado por:

-   Ignacio Barrantes Valerio, carn√© B50939

-   Leonardo Blanco Villalobos, carn√© B71139

-   David Zumbado Fern√°ndez, carn√© B88751

## 2- Idea

Se buscar√° modelar las p√©rdidas ligadas al extrav√≠o de equipajes en aeropuertos a partir de su frecuencia y severidad.

## 3- Reformulaci√≥n de la idea de investigaci√≥n

1.  ¬øC√≥mo se puede modelar las p√©rdidas ligadas al extrav√≠o de equipajes en aeropuertos a partir de su frecuencia y severidad?

    **JustificaciÛn:** Las pÈrdidas se pueden modelar utilizando la base proveniente del departamente de seguridad nacional de Estados Unidos, quienes manejan la seguridad en m·s de 400 aeropuertos del paÌs a travÈs del TSA (transportation security Administration). De esta manera, los datos serÌan obtenidos directamente del aparato gobernamental de los Estados Unidos. Adem·s, esta base ha sido en trabajos similares como los de @flores y @chen2020aggregate (Ètica). Seg˙n @flores, se puede encontrar las distribuciones marginales de cada tipo de reclamo utilizando MLE, luego se pueden incorporar en un modelo de cÛpulas multivariadas, y finalmente se pueden evaluar utilizando las medidas de riesgo como el VaR y el TVaR (lÛgica). La cantidad de personas que se ven afectadas por extravÌos o daÒos al equipaje durante el chequeo en los aeropuertos es significante y representan costos que deben ser previstos para mantener el buen funcionamiento de la empresa y para que se puedan hacer los pagos correspondientes a los afectados (emocional).

2.  ¬øCu√°les distribuciones probabil√≠sticas permiten modelar las p√©rdidas ligadas al extrav√≠o de equipajes en aeropuertos a partir de su frecuencia y severidad?

    **JustificaciÛn:** La base utilizada serÌa la misma por lo que la justificaciÛn Ètica se mantiene. Para la parte lÛgica, se puede seguir una metodologÌa parecida a la del punto anterior, sin embargo se tendrÌa que hacer m·s Ènfasis en la escogencia de la distribuciÛn para cada variable aleatoria de pÈrdida y frecuencia, y tambiÈn a la hora de escoger la cÛpula. En @flores, esto se hace a travÈs de la estimaciÛn del MLE para diferentes distribuciones como la Poisson, GeomÈtrica, binomial y luego se comparan usando la prueba $\chi^2$ de bondad de ajuste para la frecuencia. Un proceso similar se lleva a cabo con la severidad, comparando Log-Laplace, Johnson SU, LogÌstica generalizada y Lognormal. Un proceso similar se lleva a cabo con las cÛpulas al comparar la Frank, Clayton y Gumbel utilizando la mÈtrica empÌrica UTDC para compararlas. Entonces Bajo esta pregunta habrÌa un enf·sis m·s fuerte en la exploraciÛn de estas y otras distribuciones para tratar de hallar la que mejor se ajusta en cada caso. Se puede comparar y contrastar con los hallazgos de otras personas que han hecho un trabajo similar (lÛgica). La justificaciÛn emocional es la misma.

3.  ¬øPor qu√© es importante modelar las p√©rdidas ligadas al extrav√≠o de equipajes en aeropuertos?

4.  ¬øCu√°les m√©todos no param√©tricos pueden emplearse en la modelaci√≥n de las p√©rdidas ligadas al extrav√≠o o da√±os de equipajes en aeropuertos?

    **JustificaciÛn**: En la revisi√≥n de la literatura se ubican dos fuentes que emplean esta base de datos que la propuesta en la presente investigaci√≥n y que persiguen el mismo objetivo, modelar la distribuci√≥n de los costos de los reclamos, que son los trabajos de @flores y @chen2020aggregate. De esta manera, se comprueba que la fuente de la base de datos ha sido validada antes en investigaciones de corte acad√©mico y estrechamente relacionadas, adem√°s de estar adecuadamente referenciada y poder consultarse en @datoskelly2020data (√©tica). Se encontr√≥ que ambos trabajos utilizan m√©todos param√©tricos; por esta raz√≥n, resulta de inter√©s explorar tambi√©n m√©todos no param√©tricos alternativos que puedan llegar a usarse en el contexto de modelaci√≥n de p√©rdidas en una aseguradora, por ejemplo (emocional). Un m√©todo no param√©trico que puede utilizarse es la estimaci√≥n de densidades por medio de kernels (l√≥gica). En @pitt2011estimation, se advierte que este m√©todo suele ser inadecuado en presencia de asimetr√≠a, por lo cual, si se llegase a comprobar dicha condici√≥n, una manera de proceder es aplicar una transformaci√≥n previa a los datos, concretamente una perteneciente a la *shifted power transformation family* y aplicar la estimaci√≥n por kernels a los datos transformados, obteni√©ndose la densidad estimada de los datos originales mediante un proceso de inversi√≥n explicado en el mismo art√≠culo.

## Secci√≥n 5.

**Fuente de Informaci√≥n:**

Los datos se obtuvieron del Departmento de Seguridad Nacional, un organismo del gobierno de Estados Unidos y se puede encontrar en @datos

```{r}
#| warning: false
#| echo: false
 
#Se cargan y depuran los datos
datos <- read.csv('tsa_claims.csv') %>% 
  clean_names() #se limpian nombres columnas
datos <- datos %>% mutate(date_received = dmy(date_received),
                      incident_date = mdy_hm(incident_date), 
                      claim_amount = as.numeric(gsub("\\$", "", claim_amount)),
                      close_amount = as.numeric(gsub("\\$", "", close_amount)))

```

**Contexto temporal y espacial de los datos:**

La base registra la ocurrencia de reclamos entre 2002 y 2015 en 466 aeropuertos alrededor de Estados Unidos.

**Facilidad de obtener la informaci√≥n:**

La base fue extra√≠da de la p√°gina oficial del departamento de seguridad nacional la cual es accesible por cualquier persona por lo que se considera f√°cil de obtener.

**Poblaci√≥n de estudio:**

Los aeropuertos

**Muestra observada:**

Aeropuertos estadounidenses donde se presentaron reclamos por da√±os ocasionados por seguridad.

**Unidad estad√≠stica o individuos:**

La unidad estad√≠stica es el registro de una ocurrencia de un reclamo.

**Descripci√≥n de las variables de la tabla:**

Los datos se conforman por 13 variables: claim_number es el identificador del reclamo, date_received es la fecha que se registr√≥ el reclamo, incident_date es la fecha que ocurri√≥ el incidente que amerit√≥ el reclamo, airport_code son las 3 letras que identifican el aeropuerto donde ocurri√≥n el incidente, y airport_name es el nombre del aeropuerto. Claim_type es el tipo de da√±o ocasionado (da√±o a propiedad, da√±o a personas, entre otras), claim_site es el lugar dentro del aeropuerto donde sucedi√≥ el incidente. Item es el √≠tem que sufri√≥ el da√±o, claim_amount es la cantidad en d√≥lares que la persona pide, status es el estado del reclamo (se lleg√≥ a un acuerdo, se neg√≥, etc... ), y close_amount fue el monto que efectivamente se pag√≥.

## Secci√≥n 7. Descripci√≥n detallada de la tabla de datos

**Claim Number:** Es una variable de tipo *string* que indica el identificador del reclamo, cada vez que una persona procede a efectuar un reclamo se le asigna este.

**Date Received:** Es una variable de tipo caracter, sin embargo para efectos de estudio debe ser transformada a una variable tipo fecha. El objetivo de esta variable es registrar el momento donde se realiza el reclamo en el siguiente formato: d√≠a-mes-a√±o.Hay un total de 263 NA , es decir donde se registro reclamo respectivo pero no as√≠ la fecha. Esta variable es importante para nuestro estudio,ya que se debe tomar en cuenta el numero de reclamos al modelar las perdidas por frecuencia.

**Incident Date:** Se observa una diferencia de fechas desde el momento que se lleva acabo el incidente y el momento de reclamo correspondiente. Por esta raz√≥n se registra a fecha del incidente.

Esta es una variable de tipo caracter , la cual para efectos de estudio debe ser transformada a una variable tipo fecha. Esta registra el momento en que se lleva a cabo el incidente siguiendo el siguiente formato: d√≠a/mes/a√±o.Hay un total de 2183 NA , es decir , se llevo a cabo el registro del reclamo pero no se tiene informaci√≥n de la fecha en que se llevo a cabo el incidente.

Para efectos del modelado de la perdida por frecuencia la variable de mayor inter√©s para nuestro estudio es la ya mencionada *Date Received*.

**Airport Name:** Esta variable es una variable de tipo *string* categ√≥rica , hay un total de 466 Aeropuertos registrados en la base de datos, un total de 8524 NA y 441 reclamos donde no se especifica el nombre del Aeropuerto (se les establece el s√≠mbolo : -).

En esta se registra el nombre del aeropuerto donde se lleva acabo el incidente.Esta variable aleatoria es importante , ya es posible saber cuales son aquellos aeropuertos donde se presenta mayor n√∫mero de reclamos.

**Airport Code:** Los c√≥digos de aeropuertos est√°n formados por grupos de tres letras, que designan a cada aeropuerto del mundo y asignadas por la Asociaci√≥n Internacional de Transporte A√©reo.

Esta variable es de tipo caracter, y registra dicho c√≥digo del aeropuerto donde se lleva a cabo el incidente por lo que aporta la misma informaci√≥n que la variable aleatoria *Airport Name* , para efectos del estudio es importante considerar eliminar alguna de estas dos variables.

**Airline Name:** Es una variable que registra la aerol√≠nea en la que viajaba la persona que sufri√≥ el incidente. Es una variable tipo *string* categ√≥rica. Hay un total de 232 aerol√≠neas registradas en la base de datos, un total de 34374 NA y 4247 reclamos donde no se especifica el nombre de la aerol√≠nea (se les establece el s√≠mbolo : -).

Esta variable es de inter√©s para el desarrollo de nuestro estudio ya que es importante saber cuales son las aerol√≠neas que presentan mayor n√∫mero de reclamos, y por ende si tienen una mayor impacto en las p√©rdidas.

**Claim type:** Esta variable es de tipo *string* categ√≥rica, la cual registra el tipo de reclamo realizado por la persona. Hay un total 10 tipos de reclamos registrados en la base de datos:

-   *Bus Termina* : Categor√≠a que registra reclamos relacionados a la terminal de buses, hay un 1 reclamo.

-   *Complaint*: Categor√≠a que registra reclamaciones de forma general, hay un total de 49 reclamos.

-   *Compliment*: Categor√≠a que registra quejas de forma general, hay un total de 3 reclamos.

-   *Employee Loss (MPCECA)*: Categor√≠a que registra reclamos por p√©rdidas de empleados (MPCECA).Es decir, reclamos de perdida realizados por los mismos empleados. Hay un total de 485.

-   *Motor Vehicle*: Categor√≠a que registra reclamos asociados vehiculos automotores , hay un total de 369 reclamos.

-   *Passenger Property Loss* : Categor√≠a que registra reclamos por p√©rdidas de bienes de los pasajeros. Esta es la categor√≠a con mayor n√∫mero de reclamos con un total de 117868 reclamos.

-   *Passenger Theft*: Categor√≠a que registra reclamos asociados robos realizados a bienes de los pasajeros , hay un total de 465 reclamos.

-   *Personal Injury* : Categor√≠a que registra reclamos asociados a da√±os personales (siendo este un t√©rmino legal para una lesi√≥n al cuerpo, la mente o las emociones, en contraposici√≥n a una lesi√≥n a la propiedad) hay un total de 1465 reclamos.

-   *Property Damage*: Categor√≠a que registra reclamos asociados da√±os a la propiedad. Esta es la segunda categor√≠a con mayor cantidad de reclamos hay un total de 75364 reclamos.

-   *Wrongful Death*: Categor√≠a que registra reclamos asociados a muerte por negligencia , es un reclamo contra una persona que puede ser considerada responsable de la muerte de otra persona. Hay un total de 4 reclamos.

Finalmente, para esta variable hay un total de 7913 NA y 282 reclamos donde no se especifica el tipo de reclamo (se les establece el s√≠mbolo : -).

Esta variable es de inter√©s , puesto que puede existir una relaci√≥n directa con el monto de los reclamos , y por ende tener impacto sobre la perdida por severidad.

**Claim Site:** Esta variable es de tipo string categ√≥rica, la cual indica el sitio del reclamo. Hay un total de 5 categor√≠as registras para esta variable: *Bus Station* , *Checked Baggage*, *Checkpoint*, *Motor Vehicle* y otra categor√≠a llamada *others*.

Se observa que las categor√≠as con mayor n√∫mero de reclamos son: *Checked Baggage* con 159753 reclamos , y *Checkpoint* con 40133 reclamos. Adem√°s, hay un total de 740 NA y 276 reclamos donde no se especifica el nombre del Aeropuerto (se les establece el s√≠mbolo : -).

**Item:** Esta variable es de tipo *string* ,la cual se encarga de describir el motivo de reclamo (bien material perdido, da√±o material sufrido, da√±o personal).

**Claim Amount:** Esta variable es de tipo num√©rico,la cual se encarga de registar el monto de reclamo.Es decir, el monto solicitado por la persona que sufri√≥ el incidente. Hay un total de 4043 NA y 12752 reclamos donde no se especifica el monto de reclamo (se les establece el s√≠mbolo : -).

**Status:** Esta variable indica el estado intermedio del reclamo, es de tipo *string* categ√≥rica. Al no ser el status final del reclamo cuenta con una cantidad considerable de categor√≠as (14 registradas en la base de datos, 5 NA y 12752 reclamos donde no se especifica el monto de reclamo donde se les establece el s√≠mbolo : -) las cuales se terminan asignando en alguna de las tres categor√≠as de la variable *Disposition* que a continuaci√≥n se describe.

**Disposition:** Esta variable a diferencia de *Status* muestra la disposici√≥n , es decir el acuerdo final sobre el reclamo. Es una variable de tipo string categ√≥rica , con tres categor√≠as: *Approve in Full*, *Deny* y *Settle*. A continuaci√≥n, se describe cada una de estas:

-   *Approve in Full* : Esta categor√≠a registra aquellos reclamos cuyo *Claim Amount* (monto reclamado por la persona perjudicada) fue aprobado de forma total, es decir, el monto acordado a pagar (*Close Amount*) es igual al *Claim Amount*. Hay un total de 35010 reclamos aprobados de forma completa.

-   *Deny*: Esta categor√≠a registra los reclamos denegados, es decir aquellos reclamos donde no se paga por el reclamo. Hay un total de 68382 reclamos denegados.

-   *Settle*: En esta categor√≠a se registran aquellos reclamos cuyo *Close Amount* (monto a pagar) , es menor al *Claim Amount* (Monto de reclamo). Es decir, son aquellos reclamos en cuyo acuerdo final se estableci√≥ un monto inferior de pago por el incidente.

**Close Amount:** Esta variable es de tipo num√©rica, y es el monto final acordado por ambas partes.Es decir, es el monto que debe ser pagado a la persona como producto del reclamo realizado. Es importante se√±alar que este monto es igual o inferior al *Claim Amount* y depende de la variable disposici√≥n que se describi√≥ anteriormente. Esta variable es relevante para nuestro estudio pues esta relacionado de forma directa con la severidad, y por ende, con la perdida por severidad.

## Secci√≥n 8. Literatura

1.  **T√≠tulo**: Modelling Dependencies in Airport Passenger Claim Data Using Copulas @flores **Autor:** Roberto Carcache Flores

    **Nombre del tema**: Modelaci√≥n del riesgo utilizando c√≥pulas

    **Forma de organizarlo**:

    -   Cronol√≥gico: Febrero 2022

    -   Metodol√≥gico: C√≥pulas bivariadas y multivariadas y simulaciones

    -   Tem√°tico: Funciones de distribuci√≥n y dependencia de variables aleatorias

    -   Teor√≠a: Probabilidad y estad√≠stica

    **Resumen en una oraci√≥n**: Se encuentra la mejor distribuci√≥n para la severidad y frecuencia de cada reclamo y luego estas distribuciones marginales se incorporan en diferentes modelos de c√≥pulas

    **Argumento central**: En la metodolog√≠a tradicional del modelamiento del riesgo se asume independencia entre frecuencia y severidad, lo cual no se hace en esta investigaci√≥n. Adem√°s, se utiliza un proceso de eliminaci√≥n de la tendencia con respecto al tiempo para mejorar los resultados.

    **Problemas con el argumento o el tema:** Las medidas de riesgo utilizando c√≥pulas resultan en medidas de riesgo m√°s altas que en los datos hist√≥ricos.

    **Resumen en un p√°rrafo**: Se eliminan los reclamos que fueron negados justificando el hecho de que el punto de la investigaci√≥n es cuantificar los pagos que efectivamente fueron hechos, adem√°s del gran volumen de los datos. La agregaci√≥n de los datos se hace por mes y con suma para la severidad y por frecuencia de los reclamos. El autor nota que hay un tendencia negativa de la frecuencia y severidad con respecto al tiempo por lo que procede a eliminar la tendencia. Luego determina la mejor marginal para cada variable utilizando MLE. Se encuentra que la binomial negativa se ajusta mejor a las frecuencias. Por otro lado la Log-Laplace se ajusta mejor a los reclamos por da√±os a la propiedad y la lognormal se ajusta mejor a los reclamos por p√©rdidas de los bienes por lo que se utilizan estas dos para modelar la severidad. Luego se procede a hacer algo similar con los resultados de eliminar la tendencia. Se encuentra que el proceso de eliminaci√≥n de la tendencia facilita la b√∫squeda de una distribuciones. Se encuentra que todas las variables pares muestran alg√∫n tipo de dependencia en las colas. Finalmente, las c√≥pulas multivariadas se comparan utilizando log verosimilitud y se obtiene que las c√≥pulas el√≠pticas (Gaussiana y t-Student) se ajustan mejor que las arquimedianas (Clayton y Gumbel).

2.  **T√≠tulo**: Aggregate loss model with Poisson - Tweedie loss frequency @chen2020aggregate

    **Autor:** Si Chen.

    **Nombre del tema**: Modelado perdidas usando la familia de distribuciones Poisson - Tweedie .

    **Forma de organizarlo**:

    -   Cronol√≥gico: A√±o 2020.

    -   Metodol√≥gico: Modelado de la frecuencia de perdida a partir de una distribuci√≥n Poisson-Tweedie , simulaciones y modelado de perdida agregada.

    -   Tem√°tico: Modelos de perdida agregada.

    -   Teor√≠a: Distribuciones de perdidas.

    **Resumen en una oraci√≥n**: Uso de la familia de distribuciones Poisson-Tweedie con la finalidad de modelar la frecuencia de las perdidas y ver el impacto que tiene este sobre el modelo de perdidas agregadas.

    **Argumento central**: Pese a que el impacto de la perdida por severidad en un modelo de perdida agregada ha sido bien estudiado a trav√©s de los a√±os, se ha prestado menos atenci√≥n a la influencia de la perdida por frecuencia en dichos modelos, esto motiva el estudio de un modelo de perdidas por frecuencias no tradicional.

    **Problemas con el argumento o el tema:** Dado el estudio , no se pudo captar por completo las relaciones entre las perdidas por severidad , perdida por frecuencia y perdida agregada.

    **Resumen en un p√°rrafo**: En este estudio, se modela la perdida por frecuencia usando la familia de distribuciones Poisson-Tweedie, esto bajo el argumento que dichas familias presentan caracter√≠sticas como: el ajuste de la frecuencia de p√©rdidas es m√°s flexible , reducen la posibilidad de una especificaci√≥n err√≥nea del modelo y dichas familias presentan una convoluci√≥n cerrada. Mediante estudios de simulaci√≥n , se investiga y encuentra el impacto de una mala especificaci√≥n de la distribuci√≥n perdida de la frecuencia al cuantil de perdidas agregadas, as√≠ como el sesgo del estimador de m√°xima verosimilitud del √≠ndice de la familia de Poisson-Tweedie.

3.  **T√≠tulo**: *Estimation of Parametric and Nonparametric Models for Univariate Claim Severity Distributions - an approach using R* @pitt2011estimation **Autores:** David Pitt, Montserrat Guillen y Catalina Bolanc√©

    **Nombre del tema**: Comparaci√≥n de m√©todos param√©tricos y no param√©tricos apra modelar la severidad de reclamos en una aseguradora

    **Forma de organizarlo**:

    -   Cronol√≥gico: mayo de 2011

    -   Metodol√≥gico: estimaci√≥n de densidades por Kernels modificados,

    -   Tem√°tico: Modelaci√≥n de reclamos m√©tidos y de seguros de autom√≥viles

    -   Teor√≠a: Probabilidad y estad√≠stica

    **Resumen en una oraci√≥n**: Se encuentra que la estimaci√≥n por kernels modificados es adecuada para modelar la distribuci√≥n tanto de costos m√©dicos como de reclamos en seguros de autom√≥viles.

    **Argumento central**: Se pueden usar m√©todos no param√©tricos para estimar distribuciones de reclamos en seguros de veh√≠culo y de costos m√©dicos.

    **Problemas con el argumento o el tema:** Los m√©todos cl√°sicos de estimaci√≥n de densidades por kernels suelen ser inadecaudos en presencia de asimetr√≠a, lo cual es com√∫n en datos de montos de reclamos en el contexto de seguros.

    **Resumen en un p√°rrafo**: Se utilizan datos de costos de reclamos hechos a una aseguradora espa√±ola por accidentes ocurridos en el a√±o 2000 y recopilados en 2002, que incluye tanto los ligados a costos por da√±os a la propiedad como por costos m√©dicos. El tama√±o de muestra es de 518 reclamos. Para estimar la densidad para cada uno de los costos (da√±os a la propiedad y m√©dicos) por separado, se utilizan m√©todos param√©tricos y no param√©tricos. Dentro de los param√©tricos, se utilizaron aproximaciones normales y log-normales. Dentro de los no param√©tricos, se utiliz√≥ una aproximaci√≥n por kernels modificada, donde la modificaci√≥n consiste en que primero se aplica una transformaci√≥n a los datos originales para corregir la asimetr√≠a, se hace una aproximaci√≥n con un kernel gaussiano a los datos modificados, y luego se calcula la aproximaci√≥n de los datos originales a partir de la calculada para los modificados. La transformaci√≥n aplicada a los datos se enmarca en la *shifted power transformation family*. Para evaluar la bondad de ajuste de todas las estimaciones propuestas, se utilizan distintas versiones log-verosimilitud tanto la versi√≥n cl√°sica como modificaciones ponderadas, mientras que para evaluar solamente los m√©todos no param√©tricos se usan distintas versiones de una aproximaci√≥n a errores cuadr√°ticos integrados ponderados. Se concluye que la log-verosimilitud no es una buena medida de bondad de ajuste para comparar los ajustes no param√©tricos, debido a su relaci√≥n inversa con la magnitud del ancho de banda empleado. En general, de las propuestas param√©tricas, la log-normal tuvo un mejor desempe√±o mientras que la estimaci√≥n por kernel modificada tuvo un desempe√±o adecuado y se recomienda para modelar distribuciones con colas pesadas.

# Referencias para escribir en Quarto

Seg√∫n @knuth84 el comportamiento mono s√≠ existe

# Metodolog√≠a

```{r}
#| label: fig-monos
#| fig-cap: "City and highway mileage for 38 popular models of cars."
#| fig-alt: "Scatterplot of city vs. highway mileage for cars, where points are colored by the number of cylinders. The plot displays a positive, linear, and strong relationship between city and highway mileage, and mileage increases as the number cylinders decreases."
#| fig-width: 6
#| fig-height: 3.5


ggplot(mpg, aes(x = hwy, y = cty, color = cyl)) +
  geom_point(alpha = 0.5, size = 2) +
  scale_color_viridis_c() +
  theme_minimal()

```

La figura @fig-monos muestra un tendencia positiva en el comportamiento mono

# Referencias
