---
title: Not used
subtitle: Not used
author:
  - name: Not used
editor: source
format:
  pdf:
    documentclass: scrbook
    classoption: ["onepage", "openany"]
    template-partials:
      - "before-body.tex"
      - "_titlepage.tex" 
    include-in-header: 
      - "in-header.tex"
    toc: true
    lof: true
    lot: true

bibliography: references.bib
---

```{r}
library(ggplot2)
library(janitor)
library(tidyverse)
library(lubridate)
library(kableExtra)
```

# Bitácora 1

## Punto 1

## 1- Nombres de los integrantes

El grupo de trabajo estará integrado por:

-   Ignacio Barrantes Valerio

-   Leonardo Blanco Villalobos

-   David Zumbado Fernández

## 2- Idea 

# Intro

## Sección 5.

**Fuente de Información:**

Los datos se obtuvieron del Department of Homeland Security, un organismo del gobierno de Estados Unidos y se puede encontrar en @datos

```{r}
#Se cargan y depuran los datos
datos <- read.csv('tsa_claims.csv') %>% 
  clean_names() #se limpian nombres columnas
datos <- datos %>% mutate(date_received = dmy(date_received),
                      incident_date = mdy_hm(incident_date), 
                      claim_amount = as.numeric(gsub("\\$", "", claim_amount)),
                      close_amount = as.numeric(gsub("\\$", "", close_amount)))

```

**Contexto temporal y espacial de los datos:**

La base registra la ocurrencia de reclamos entre 2002 y 2015 en 466 aeropuertos alrededor de Estados Unidos.

**Facilidad de obtener la información:**

La base fue extraída de la página oficial del departamento de seguridad nacional la cual es accesible por cualquier persona por lo que se considera fácil de obtener.

**Población de estudio:**

Los aeropuertos

**Muestra observada:**

Aeropuertos estaunidenses donde se presentaron reclamos por daños ocasionados por seguridad.

**Unidad estadística o individuos:**

La unidad estadística es el registro de una ocurrencia de un reclamo.

**Descripción de las variables de la tabla:**

Los datos se conforman por 13 variables: claim_number es el identificador del reclamo, date_received es la fecha que se registró el reclamo, incident_date es la fecha que ocurrió el incidente que ameritó el reclamo, airport_code son las 3 letras que identifican el aeropuerto donde ocurrión el incidente, y airport_name es el nombre del aeropuerto. Claim_type es el tipo de daño ocasionado (daño a propiedad, daño a personas, entre otras), claim_site es el lugar dentro del aeropuerto donde sucedió el incidente. Item es el ítem que sufrió el daño, claim_amount es la cantidad en dólares que la persona pide, status es el estado del reclamo (se llegó a un acuerdo, se negó, etc... ), y close_amount fue el monto que efectivamente se pagó.

## Sección 8. Literatura

1.   David @flores

# Referencias para escribir en Quarto

Según @knuth84 el comportamiento mono sí existe

# Metodología

```{r}
#| label: fig-monos
#| fig-cap: "City and highway mileage for 38 popular models of cars."
#| fig-alt: "Scatterplot of city vs. highway mileage for cars, where points are colored by the number of cylinders. The plot displays a positive, linear, and strong relationship between city and highway mileage, and mileage increases as the number cylinders decreases."
#| fig-width: 6
#| fig-height: 3.5


ggplot(mpg, aes(x = hwy, y = cty, color = cyl)) +
  geom_point(alpha = 0.5, size = 2) +
  scale_color_viridis_c() +
  theme_minimal()

```

La figura @fig-monos muestra un tendencia positiva en el comportamiento mono

# Referencias
